【裁判字號】    97,上易,1364
【裁判日期】    971016
【裁判案由】    公然侮辱
【裁判全文】
臺灣高等法院臺中分院刑事判決        97年度上易字第1364號
上  訴  人
即  被  告  乙○○
上列上訴人因公然侮辱案件，不服臺灣臺中地方法院97年度易字
第2127號中華民國97年6月23日第一審判決（起訴案號：臺灣臺
中地方法院檢察署97年度偵字第8139號），提起上訴，本院判決
如下：
    主  文
上訴駁回。
       犯罪事實
一、乙○○前於民國（下同）96年間因恐嚇、妨害名譽等案件，
    經臺灣高等法院臺中分院判處拘役20日，減為拘役10日，如
    易科罰金，以新臺幣1千元折算1日確定，詎其猶不知悔改，
    於97年2月24日16時30分許，開車經過臺中縣大甲鎮○○路4
    號前之不特定人得共聞共見之場所，遇有夙怨之丁○○，竟
    基於公然侮辱之犯意，以足以對於個人在社會上所保持之人
    格及地位，達貶損其評價之程度之「幹你娘雞」之不雅言語
    ，辱罵丁○○。
二、案經丁○○訴由臺中縣警察局大甲分局報請臺灣臺中地方法
    院檢察署檢察官偵查起訴。
    理    由
一、訊據上訴人即被告乙○○（下稱被告）對於上揭時地遇到丁○○等情坦白承認，惟矢口否認有上開公然侮辱犯行，辯稱
    ：其經過上開地點遇到丁○○時，我們10鄰的鄰長甲○○有
    在現場，當時其只是開車經過，並繼續往左進村莊裡面回家
    去了，並未有何侮辱丁○○之事；至於丁○○所舉之證人戊○○當時並未在場，其所為證述應屬不實，復從丁○○與戊○○2人所為證述觀察，其等2人對於採摘或種菜情節並不相
    符，加以其等2人前與其有過節，益見其等乃基於報復之心
    態為之，其等所為之證述並不足採信云云。經查：
(一)證人丁○○於原審審理時具結證稱：我在通天路4號前面的
    旁邊，那是我替別人耕作的田，就是我的田的隔壁，我當時
    人在鋤田角，被告經過，就用三字經罵我「幹你娘雞」。當
    時戊○○剛好去他丈人那邊，就是通天路4號那邊，他回來
    的時候開車經過，看到我在那邊，就停車下來，在門邊站著
    ，剛好被告開車經過，被告把車窗搖下來，罵我三字經，剛
    好戊○○有聽到等語。核與證人戊○○於本院審理時具結證
    稱：當天下午4時30分，我開車經過，因車子有聲音而停下
    來，在車上有聽到乙○○在罵三字經「幹你娘雞」等語相符
    。是證人丁○○之證述，顯非無據；再被告與證人戊○○間
    有遠房親戚關係，被告曾宥恕戊○○偷摘芋頭之事，亦據被
    告於原審陳明在卷，則依被告所述，倘非被告確有公然侮辱
    之事，衡情證人戊○○應無為偽證之必要，更足佐證證人丁○○之指訴，應堪採信，被告上揭公然侮辱犯行已明。
(二)被告雖辯以：其經過上開地點遇到丁○○時，我們10鄰的鄰
    長甲○○有在現場，當時其只是開車經過，並繼續往左進村
    莊裡面回家云云。惟證人甲○○於本院證稱：當天其至田裡
    看水，在回家途中有與告訴人即丁○○在工廠門口講話約5
    分鐘，說完話後騎車離開約30公尺遇到被告，我們2人擦身
    而過，並不知道被告與丁○○有無見面等語。從證人甲○○
    之證述可知：證人甲○○固有經過該處，然被告侮辱告訴人
    時其已不在現場，自無從知悉被告有無侮辱告訴人。證人甲○○之證述自不足為被告有利之認定。至於被告所提出之證
    人甲○○之錄音譯文，其內並無有何關於被告未侮辱之證明
    ，況證人甲○○已證述其時其已不在場，則該錄音譯文亦不
    足為被告有利之認定。
(三)被告復辯以：證人戊○○當時並未在場，其所為證述應屬不
    實，復從丁○○與戊○○2人所為證述觀察，其等2人對於採
    摘或種菜情節並不相符，加以其等2人前與其有過節，益見
    其等乃基於報復之心態為之，其等所為之證述並不足採信云
    云。惟證人丁○○於原審係證述：戊○○當時剛好跟我說，
    要向我討高麗菜，我說我正在鋤田角，要他自己去拔，剛好
    被告罵我三字經，被戊○○聽到等語；而證人戊○○於本院
    係證述：告訴人有要我幫他摘菜等語，兩相比對並無太大的
    岐異，況被告與證人戊○○間有遠房親戚關係，即令戊○○
    偷摘被告芋頭之事，然當時被告已原諒戊○○，尚難認2人
    間猶存仇恨，況偽證為重罪，苟證人戊○○並未在場，親自
    聽聞其事，實無甘冒涉犯重罪而為虛偽證言之必要，是被告
    上開所辯亦不足採。至於被告另提出相片以證明當時告訴人
    丁○○並未種植高麗菜而是蕃著，以資佐證告訴人所言不實
    云云。然被告之上開相片拍攝日期係97年6月11日，己據其
    陳明在卷，而本件案發時間係97年2月24日，兩者相差將近4
    個月，依告訴人之所述上開高麗菜已達將近可以採收之程度
    ，則於將近4個月後，田地上早已無高麗菜，而4個月的時間
    亦足使幼蕃著成為如相片之象，是該相片亦不足為被告有利
    之認定，甚為明顯。
(四)綜上所述，被告所辯或不足採信，或不足為其有利之認定。
    本件事證明確，被告上揭犯行堪予認定。
二、按「侮辱」係以使人難堪為目的，以言語、文字、圖畫或動
    作，表示不屑輕蔑或攻擊之意思，足以對於個人在社會上所
    保持之人格及地位，達貶損其評價之程度而言。被告在上開
    可以共見共聞之場所，對告訴人辱以「幹妳娘雞」這句話在
    現今社會上之多數見解均認為係以使人難堪為目的之言語，
    其意義已表示不屑、輕蔑，足以對於個人在社會上所保持之
    人格及地位，達貶損其評價之程度，足認已達公然侮辱人之
    程度。核被告乙○○所為，係犯刑法第309條第1項之公然侮
    辱罪。
三、原審因適用刑法第309條第1項、第41條第1項前段，審酌被
    告前已有公然侮辱前科，又與告訴人間夙怨頗深，2人間歷
    來已有多起訴訟，再考其本件公然侮辱之目的、手段，對被
    害人所致之危害，暨其犯後態度等一切情狀，量處拘役5日
    ，並諭知易科罰金之折算標準。經核認事用法均無違誤，量
    刑亦稱妥適。被告上訴仍執陳詞否認犯罪，為無理由，應予
    駁回。
據上論結，應依刑事訴訟法第三百六十八條，判決如主文。
本案經檢察官丙○○到庭執行職務。
中    華    民    國    97    年    10    月    16    日
            刑事第八庭  審判長法  官  羅  得  村
                              法  官  張  靜  琪
                              法  官  吳  進  發
上列正本證明與原本無異。
不得上訴。
                              書記官  柯  孟  伶
中    華    民    國    97    年    10    月    17    日


司法院資訊處製作；財團法人民間司法改革基金會備份。
